臺灣板橋地方法院刑事判決　　　　　　100年度訴緝字第174號
公　訴　人　臺灣板橋地方法院檢察署檢察官
被　　　告　范坤炎
上列被告因毒品危害防制條例等案件，經檢察官提起公訴（99年
度偵字第8941號），被告於準備程序中就被訴事實為有罪之陳述
，本院合議庭裁定由受命法官獨任行簡式審判程序，並判決如下
：
    主    文
范坤炎轉讓第一級毒品，處有期徒刑壹年陸月。
    事    實
一、范坤炎前於民國98年間，因違反毒品危害防制條例、藥事法
    及槍砲彈藥刀械管制條例等案件，先後經臺灣宜蘭地方法院
    以98年度簡字第436 號判處有期徒刑4 月確定，及以98年度
    簡字第852 號判處應執行有期徒刑6 月確定，及以98年度簡
    字第894 號判處有期徒刑4 月確定；本院以98年度簡字第74
    88號判處有期徒刑6 月，及以98年度簡字第8341號判處有期
    徒刑2 月確定；臺灣花蓮地方法院以98年度訴字第481 號判
    處有期徒刑1 年10月併科新臺幣3 萬元，上訴後復經臺灣高
    等法院花蓮分院以99年度上訴字第63號判決駁回上訴確定，
    及經臺灣花蓮地方法院以98年度花簡字第1209號判處有期徒
    刑5 月確定（以上均尚未執行完畢，故於本案尚不構成累犯
    ）。詎仍不知悔改，明知海洛因係毒品危害防制條例第2 條
    第2 項第1 款所規範之第一級毒品，而甲基安非他命則係同
    條例第2 條第2 項第2 款所規範之第二級毒品，復經行政院
    衛生署明令公告列為禁藥管理，兩者非經許可，均不得轉讓
    ，竟基於轉讓第一級毒品海洛因、轉讓禁藥即第二級毒品甲
    基安非他命之單一犯意，接續於98年6 月至8 月其間，在臺
    北縣板橋市○○路○ 段148 巷66號與女友田欣穎同居之居所
    內，分別或同時無償轉讓第一級毒品海洛因、禁藥即第二級
    毒品甲基安非他命予田欣穎施用數次。嗣經警於同年8 月17
    日清晨5 時5 分許，在國道5 號公路北上28.3公里處，發現
    范坤炎駕駛車牌號碼9133-DF 號汽車違規停放路肩，旋即上
    前臨檢，當場扣得第一級毒品海洛因1 包（驗餘毛重0.7302
    公克）、甲基安非他命1 包（驗餘毛重0.7359公克）【以上
    業經臺灣宜蘭地方法院以98年度訴字第506 號判決（按係田
    欣穎被訴施用第二級毒品案件）諭知沒收銷燬確定】、安非
    他命吸食器1 組【此業經臺灣宜蘭地方法院以98年度簡字第
    852 號判決（按係范坤炎被訴施用第二級毒品案件）諭知沒
    收確定】及注射針筒1 支，因而查悉上情。
二、案經內政部警政署國道高速公路警察局移送臺灣宜蘭地方法
    院檢察署呈請臺灣高等法院檢察署檢察長令轉臺灣板橋地方
    法院檢察署檢察官偵查起訴。
    理    由
一、上開犯罪事實，業據被告范坤炎於警詢、偵訊及本院審理時
    均自白不諱，核與證人田欣穎於偵訊時具結證述情節相符，
    並有前揭吸食器1 組及注射針筒1 支扣案為憑，堪信真實。
    本案事證明確，被告犯行洵堪認定。
二、論罪科刑部分：
  (一)查海洛因係毒品危害防制條例第2 條第2 項第1 款所規範之
    第一級毒品，不得非法持有及轉讓，是核被告無償轉讓第一
    級毒品海洛因予田欣穎數次所為，係犯毒品危害防制條例第
    8 條第1 項之轉讓第一級毒品罪。其轉讓前持有第一級毒品
    海洛因之低度行為，應為轉讓之高度行為所吸收，不另論罪
    。
  (二)按甲基安非他命為毒品危害防制條例第2 條第2 項第2 款所
    規範之第二級毒品，並經行政院衛生署於79年10月9 日以衛
    署藥字第904142號函明令公告列為禁藥管理，依法不得轉讓
    。次因藥事法第83條就明知禁藥而轉讓者定有處罰明文，故
    明知為禁藥甲基安非他命而轉讓予他人者，除構成毒品危害
    防制條例第8 條第2 項之轉讓第二級毒品罪外，亦構成藥事
    法第83條第1 項之轉讓禁藥罪，此係同一犯罪行為而同時有
    二種法律可資處罰之法條（規）競合情形，應依重法優於輕
    法、後法優於前法等法理，擇一處斷。又93年1 月9 日施行
    之毒品危害防制條例第8 條第2 項轉讓第二級毒品罪之法定
    本刑為「6 月以上5 年以下有期徒刑，得併科新臺幣70萬元
    以下罰金」，且本案被告轉讓甲基安非他命予田欣穎之數量
    ，並無證據顯示有逾毒品危害防制條例所規定之一定數量而
    應加重其刑至2 分之1 之情形，而95年7 月1 日施行之藥事
    法第83條第1 項轉讓禁藥罪之法定本刑則為「7 年以下有期
    徒刑，得併科新臺幣5 百萬元以下罰金」，是藥事法第83條
    第1 項為重法。另毒品之範圍尚包括影響精神物質與其製品
    ，而藥事之管理，亦非僅止於藥品之管理，亦即毒品未必係
    經公告之禁藥，禁藥亦未必為毒品，是毒品危害防制條例與
    藥事法二者，並無必然之特別法與普通法關係，故轉讓甲基
    安非他命之行為，應依重法優於輕法之法理，優先適用藥事
    法第83條第1 項之規定處斷（最高法院97年度台上字第2158
    號判決、97年度台非字第397 號判決、96年度台上字第3626
    號判決、96年度台上字第3582號判決、臺灣高等法院暨所屬
    法院94年法律座談會刑事類提案第8 號結論意旨參照）。是
    核被告無償轉讓甲基安非他命予田欣穎數次所為，應係犯藥
    事法第83條第1 項之轉讓禁藥罪。又藥事法雖無處罰持有禁
    藥之明文，但被告轉讓前持有甲基安非他命之行為與轉讓行
    為同為實質上一罪之階段行為，其高度之轉讓行為既已依藥
    事法加以處罰，依法律適用整體性之法理，低度之持有甲基
    安非他命行為，亦不能再行割裂適用毒品危害防制條例加以
    處罰（最高法院98年度台上字第5362號判決、99年度台上字
    第4426號、82年度台上字第4076號判決意旨參照）。另起訴
    書雖認定核被告此部分所為，係犯毒品危害防制條例第8 條
    第2 項之轉讓第二級毒品罪，但起訴書犯罪事實第2 行既已
    論及甲基安非他命屬於禁藥，而公訴檢察官亦已於本院審理
    時請求就此部分論罪罪名依法審酌，兩罪間復具有前述法條
    競合關係，本院亦已於言詞辯論前告知罪名令其辯論，自應
    併予審究，並依法認定如前，併此說明。
  (三)被告所為前揭數次轉讓海洛因予田欣穎之行為，與數次轉讓
    甲基安非他命予田欣穎之行為，均係在其與田欣穎同居期間
    ，基於同居男女朋友關係，任由田欣穎隨意拿取吸食，且各
    次行為的時間密接，地點相同，對象一致，應係基於單一之
    接續犯意所為，各屬接續犯，應各僅論以一罪。
  (四)被告前揭接續轉讓海洛因與接續轉讓甲基安非他命予田欣穎
    所為中，部分係同時轉讓該2 物品予田欣穎施用，屬一行為
    犯轉讓第一級毒品罪及轉讓禁藥罪，屬想像競合犯，應從一
    重論以一個轉讓第一級毒品罪。
  (五)按犯毒品危害防制條例第4 條至第8 條之罪於偵查及審判中
    均自白者，減輕其刑，毒品危害防制條例第17條第2 項定有
    明文。本案被告就所犯轉讓第一級毒品罪部分，於警詢、偵
    訊及本院審理中均已自白犯罪（其實被告對於轉讓禁藥罪部
    分亦係始終自白犯罪，僅因轉讓禁藥罪與轉讓第一級毒品罪
    有想像競合犯關係，且藥事法並無類此減刑規定，亦無從割
    裂適用毒品危害防制條例第17條第2 項之規定減輕其刑，是
    於此不另討論），應依前揭規定予以減輕其刑。
  (六)查被告前於98年間，因違反毒品危害防制條例、藥事法及槍
    砲彈藥刀械管制條例等案件，先後經臺灣宜蘭地方法院以98
    年度簡字第436 號判處有期徒刑4 月確定，及以98年度簡字
    第852 號判處應執行有期徒刑6 月確定，及以98年度簡字第
    894 號判處有期徒刑4 月確定；本院以98年度簡字第74 88
    號判處有期徒刑6 月，及以98年度簡字第8341號判處有期徒
    刑2 月確定；臺灣花蓮地方法院以98年度訴字第481 號判處
    有期徒刑1 年10月併科新臺幣3 萬元，上訴後復經臺灣高等
    法院花蓮分院以99年度上訴字第63號判決駁回上訴確定，及
    經臺灣花蓮地方法院以98年度花簡字第1209號判處有期徒刑
    5 月確定（以上均尚未執行完畢）等節，有臺灣高等法院被
    告前案紀錄表附卷可稽，此等犯罪雖均尚未執行完畢，故於
    本案並不構成累犯，但仍足徵被告素行不端，而應列為量刑
    時素行審酌之依據，復審酌其犯罪動機及手段，生活狀況，
    轉讓對象雖屬同一，但其係接續轉讓，犯罪所生危害程度非
    微，兼衡其犯後始終坦承犯行態度良好等一切情狀，量處如
    主文所示之刑。至公訴檢察官雖建請判處有期徒刑3 年，但
    本案被告自始至終均坦承犯行，且其雖有前揭構成素行參考
    之犯罪，但絕大多數均屬自己持有或施用毒品之犯罪，尚難
    遽認其前已數度犯轉讓毒品或禁藥罪，屢屢再犯，惡性不改
    ，加以被告亦符合前述減刑條件，故認公訴檢察官求處有期
    徒刑3 年實屬過重，附此說明
  (七)另公訴人雖請求就前揭扣案物品依法宣告沒收，但查第一級
    毒品海洛因1 包（驗餘毛重0.7302公克）及甲基安非他命1
    包（驗餘毛重0.7359公克）均經臺灣宜蘭地方法院以98年度
    訴字第506 號判決（按係田欣穎被訴施用第二級毒品案件）
    諭知沒收銷燬確定，有前揭判決書及田欣穎之前案紀錄表附
    卷可稽，且該等毒品既係員警查獲者所現存，自非轉讓的客
    體，而與前述被告所為各該轉讓行為欠缺直接關連性，尚難
    遽予沒收。次查扣案安非他命吸食器1 組業經臺灣宜蘭地方
    法院以98年度簡字第852 號判決（按係范坤炎被訴施用第二
    級毒品案件）諭知沒收確定，亦有前揭判決書及被告之前案
    紀錄表在卷可查，且被告於本院100 年8 月19日審理時亦明
    確供稱此組吸食器與同時扣案之注射針筒1 支均係田欣穎所
    有（該日審判筆錄第4 頁參照），縱與被告轉讓行為有關，
    亦非被告所有之物，仍難諭知沒收。綜上，公訴人前揭所請
    ，尚有誤會，爰均不對之諭知沒收。
三、按除被告所犯為死刑、無期徒刑、最輕本刑為3 年以上有期
    徒刑之罪或高等法院管轄第一審案件者外，於前條第1 項程
    序進行中，被告先就被訴事實為有罪之陳述時，審判長得告
    知被告簡式審判程序之旨，並聽取當事人、代理人、辯護人
    及輔佐人之意見後，裁定進行簡式審判程序，刑事訴訟法第
    273 條之1 第1 項定有明文。本案被告被訴轉讓第一級毒品
    罪之法定本刑為「1 年以上7 年以下有期徒刑，得併科新臺
    幣1 百萬元以下罰金」，又轉讓禁藥罪之法定本刑為「7 年
    以下有期徒刑，得併科新臺幣5 百萬元以下罰金」，均非死
    刑、無期徒刑、最輕本刑為3 年以上有期徒刑之罪或高等法
    院管轄第一審案件，其於本院準備程序期日就被訴事實為有
    罪之陳述後，經告知被告簡式審判程序之旨，並聽取被告及
    檢察官之意見後，本院合議庭認宜改用簡式審判程序，乃裁
    定由受命法官獨任行簡式審判程序審理之，附此說明。
據上論斷，應依刑事訴訟法第273 條之1 第1 項、第299 條第1
項前段，毒品危害防制條例第8 條第1 項、第17條第2 項，藥事
法第83條第1 項，刑法第11條前段、第55條，判決如主文。
本案經檢察官簡志祥到庭執行職務。
中    華    民    國   100    年    8     月    31    日
                  刑事第十二庭  法  官  楊明佳
以上正本證明與原本無異。
如不服本判決應於收受送達後10日內向本院提出上訴書狀，並應
敘述具體理由；其未敘述上訴理由者，應於上訴期間屆滿後20日
內向本院補提理由書（均須按他造當事人之人數附繕本）「切勿
逕送上級法院」。
                                書記官  林金良
中    華    民    國   100    年    9     月    1     日
附錄法條：
毒品危害防制條例第8條
轉讓第一級毒品者，處1 年以上7 年以下有期徒刑，得併科新臺
幣1 百萬元以下罰金。
轉讓第二級毒品者，處6 月以上5 年以下有期徒刑，得併科新臺
幣70萬元以下罰金。
轉讓第三級毒品者，處3 年以下有期徒刑，得併科新臺幣30萬元
以下罰金。
轉讓第四級毒品者，處1 年以下有期徒刑，得併科新臺幣10萬元
以下罰金。
前4 項之未遂犯罰之。
轉讓毒品達一定數量者，加重其刑至2 分之1 ，其標準由行政院
定之。
藥事法第83條
明知為偽藥或禁藥，而販賣、供應、調劑、運送、寄藏、牙保、
轉讓或意圖販賣而陳列者，處7 年以下有期徒刑，得併科新臺幣
5 百萬元以下罰金。
犯前項之罪，因而致人於死者，處7 年以上有期徒刑，致重傷者
，處3 年以上12年以下有期徒刑。
因過失犯第1 項之罪者，處2 年以下有期徒刑、拘役或科新臺幣
30萬元以下罰金。
第1 項之未遂犯罰之。